【裁判字號】    95,訴,521
【裁判日期】    950406
【裁判案由】    常業竊盜
【裁判全文】
臺灣高雄地方法院刑事判決               95年度訴字第521號
公  訴  人  台灣高雄地方法院檢察署檢察官
被      告  甲○○
上列被告因竊盜案件，經檢察官提起公訴（94年度偵字第29069
號），本院判決如下：
    主  文
甲○○連續攜帶兇器、毀壞安全設備竊盜，處有期徒刑壹年貳月
。鐵撬壹支沒收。
    事  實
一、甲○○前於民國78年間因竊盜案件，經臺灣高等法院臺南分
    院判處有期徒刑2 年並於刑前付強制工作，至82年7 月27日
    執行完畢；又於82年間因搶奪案件，經本院判處有期徒刑1
    年2 月確定，於83年12月29日縮刑期滿執行完畢；再於88年
    間因竊盜及強盜等案件，經本院分別判處有期徒刑1 年3 月
    及5 年，定執行刑為有期徒刑6 年確定，於93年4 月2 日假
    釋出獄（縮刑期滿日為94年12月26日）。另於93年12月3 日
    起至94年4 月14日止因竊盜案件，先後經本院判處拘役59日
    及有期徒刑6 月確定（均不構成累犯）。詎其猶不知悔改，
    竟意圖為自己不法之所有，基於竊盜之概括犯意，連續於附
    表所示之時間、地點，竊取丙○○、薛家鴻、乙○○所有如
    附表各該項所示之財物，嗣94年12月24日下午4 時許，甲○○騎乘車號XMC-409 號機車，載運其竊得如附表編號5 所示
    之財物，行經高雄市○○區○○路33號前之時，為警當場查
    獲，並循線扣得附表編號4 所示之機車。
二、案經乙○○、丁○○、丙○○訴由高雄市政府警察局小港分
    局移送台灣高雄方法院檢察署檢察官偵查起訴。
    理  由
一、證據能力部分：
(一)、證人乙○○、丁○○、丙○○於警詢中之陳述，雖係證人在
    審判外之言詞陳述，且不合於刑事訴訟法第159 條之1 至之
    4 所示情形，然經當事人於本院審理程序同意做為證據，且
    本院審酌上開陳述係員警依法詢問後忠實記錄，其作成之形
    式並無瑕疵，且與待證事實具有關聯性等情況，認為適當，
    應認依刑事訴訟法第159 條之5 第1 項之規定，有證據能力
    。
(二)、證人乙○○、丁○○、丙○○於偵查中在檢察官面前以證人
    身分所為之陳述：該等陳述既經依法具結，且無顯不可信之
    情況，依刑事訴訟法第159 條之1 第2 項之規定，有證據能
    力。
(三)、警卷所附贓物認領保管單、扣押物品目錄表均係被告以外之
    人於審判外之書面陳述，該等書面分別係被害人、員警針對
    個案作成之文書，與刑事訴訟法第159 條之4 第2 款所示之
    文書，需通常業務過程不間斷、有規律而準確之記載，且需
    有其他業務人員足以校對其正確性，無預見日後可能會被提
    供作為證據之偽造動機之例行性業務文書有間（該條款立法
    理由參照），故非刑事訴訟法第159 條之4 第2 款所謂得成
    為傳聞例外之業務文書（王兆鵬、陳運財等傳聞法則理論與
    實踐第206 至208 頁參照），而不能依此規定取得證據能力
    。惟當事人於審判程序中同意前開書面陳述作為證據，而本
    院審酌前述書面陳述，自外部觀之，分別係被害人於案發後
    領回其遭竊物品後立即書立，及員警基於專業知識所作成，
    ，且均未敘述本件案發經過等事實，而具有相當之中立性，
    其作成過程均無不適當之情形，又對於「被害人遭竊物品之
    內容」等待證事實，具有相當之關聯性，是依刑事訴訟法15
    9 條之5 第1 項之規定，具有證據能力。
二、訊據被告甲○○於本院審理中對於前開犯罪事實坦承不諱，
    核與證人即告訴人丙○○於本院審理時及證人即告訴人乙○○、丁○○於偵查中證述之情節相符，並有警卷所附贓物認
    領保管單及扣押物品目錄表各2 紙、現場相片14紙、附表編
    號1 之地點監視器攝得影像之翻拍光碟1 片及翻拍相片4 張
    、翻拍畫面6 張可資為證。
三、此外，被告自警詢即供稱伊竊取附表編號4 所示機車之確切
    時間為94年12月20日下午4 時許，檢察官於起訴事實中誤將
    證人丁○○於警詢中所陳，伊將機車停放在案發地點之時間
    認係被告竊取該車之時間，尚有誤會。
四、公訴意旨雖以證人丙○○於偵查中證稱伊先後遭竊6 片鋁合
    鋼板等語，認被告於附表編號1 所示時、地竊取鋁合鋼板之
    數量為6 片。惟訊據被告固承認先後竊得丙○○鋁合鋼板之
    總數為6 片，但否認係於編號1 所示時、地1 次竊得，辯稱
    ：伊於附表編號1 至編號3 所示之時間至高雄市○○區○○
    路110 巷88號行竊，每次分別竊取鋁合鋼板2 片等語。查證
    人丙○○於本院審理時亦證稱：根據現場翻拍相片，可以看
    出被告竊取鋁合鋼板2 片（現場在裝設監視錄影器之前就已
    遭竊鋁合鋼板4 片），但相關照片提供給警方以後，警方表
    示不見了，警方請伊再補提錄影帶時，因錄影帶已經洗掉，
    故無法提供等語（見本院95年3 月22日審判筆錄）。足見證
    人丙○○之6 片鋁合鋼板係逐次遭竊，被告辯稱伊先後於附
    表編號1 至編號3 所示之時、地，各竊取鋁合鋼板2 片，而
    非於附表編號1 所示之時、地1 次竊取鋁合鋼板6 片之詞，
    堪予採信。公訴意旨認被告於附表一所示之時、地1 次竊取
    6 片鋁合鋼板，亦有誤會。
綜上所述，本件事證明確，被告如附表所示之犯行均堪認定。
五、核被告所為附表編號1 至編號4 之所為，係犯刑法第320 條
    第1 項之竊盜罪。按刑法第321 條第1 項第3 款之攜帶兇器
    竊盜罪，係以行為人攜帶兇器竊盜為其加重條件，此所謂兇
    器，其種類並無限制，凡客觀上足對人之生命、身體、安全
    構成威脅，具有危險性之兇器均屬之，且祇須行竊時攜帶此
    種具有危險性之兇器為已足，並不以攜帶之初有行兇之意圖
    為必要。而被告用以為附表編號5 所示竊盜犯行之鐵撬既足
    以破壞乙○○堆置物品處之鐵皮牆，足見其質地堅硬，客觀
    上對於人之生命、身體具有危險性，自屬兇器無訛，是核被
    告如附表編號5 所為，係犯刑法第321 條第1 項第2 款、第
    3 款之攜帶兇器、毀壞安全設備竊盜罪。公訴意旨認被告所
    為係犯刑法第322 條常業詐欺罪，尚有未洽，起訴法條應予
    變更（理由詳如後述）。被告先後5 次竊盜犯行，時間緊接
    ，犯罪構成要件相同，顯係出於概括之犯意為之，為連續犯
    ，爰依刑法第56條之規定，論以一情節較重之攜帶兇器、毀
    壞安全設備竊盜罪，並加重其刑。爰審酌被告年輕力壯，卻
    不知憑一己之力謀生，一再竊取他人財物，企圖不勞而獲，
    造成被害人等財產上之損害，其犯罪情節非輕，惟念其於犯
    罪之後坦承犯行，態度良好，並斟酌被害人等遭竊財物之價
    值及附表編號4 至編號5 所示被害人均已取回其遭竊之財物
    等一切情狀，量處如主文所示之刑，以示懲儆。被告持以為
    附表編號5 竊盜犯行所用之鐵撬1 支，係被告所有，業據被
    告於本院審理時供陳不諱，該鐵撬雖未扣案，然既不能證明
    業已滅失，自應依刑法第38條第1 項第2 款之規定宣告沒收
    。
六、公訴意旨雖認被告以竊盜為常業，有犯罪之習慣，並認應依
    竊盜犯贓物犯保安處分條例第3 條（起訴書誤植為第4 條）
    第1 項第1 款之規定，為強制工作之宣告等語。然按常業犯
    係指行為人以同一犯罪行為之意思，反覆為同一種類之社會
    活動，該社會活動以違反刑法規定之特別犯罪為其主要內容
    ，並且以其為經濟生活之主要支柱者。因此是否成立常業犯
    ，應考量是否基於同一犯罪行為之意思而犯、是否反覆為同
    一種類之社會活動，而該社會活動以違反刑法規定之特別犯
    罪為主要內容、是否恃此為生等情為斷。且常業犯就其犯意
    而言，係以同一犯罪行為恃以維生之意思，反覆為之，具有
    同一不變犯意之連續性，就其犯罪行為客體內涵觀察，客觀
    上必須具有相當時間之連續性及可確定性，足以為生活之職
    業者，而非僅為偶發、短暫性，不足為生活之職業者，即足
    當之，至於犯罪當時有無其他職業、犯罪時間之長短或所得
    多寡，並不影響其為常業犯之認定（最高法院90年度台上字
    第4708號判決、93年度台上字第4967號判決意旨足資參照）
    ）。查被告自78年至94年間，雖5 次因竊盜等案件經法院判
    決處刑，然其在78年與82年間所犯竊盜罪距今已10餘年之久
    ，且其78年間所犯竊盜罪，亦經執行強制工作完畢，是否有
    必要於本案中再重複對該等竊盜犯行為評價已非無疑。又被
    告於其在88年間所犯竊盜與強盜之案件假釋期間，又於93年
    12 月3日起至94年4 月14日止連續犯竊盜罪之情固然屬實，
    然審諸被告於前開期間所為竊盜行為之數量為4 起，竊盜之
    客體乃馬桶、臉盆、瓦斯桶、手推車《以上共計價值新台幣
    （下同）8,500 元》、炒菜鍋（價值3,000 元）各1 個及自
    小客車1 部（已歸還被害人），除自小客車外之其餘贓物變
    賣之後所得有限，又審諸其所為本件竊盜犯行所得之鋁合鋼
    板6 片，變賣之後所得為1,000 餘元，業據被告於警詢中供
    述甚詳；所竊得如附表編號5 所示之物價值為10,000元，若
    持以變賣，所得必定更低，而其所竊前開自小客車及如附表
    編號4 所示之機車既係作為代步之用，自無變賣後獲取對價
    之問題。是以被告為前案4 起及本件5 起竊盜犯行之所得，
    及其為竊盜犯行之頻率觀之，難認被告自始主觀上即有不間
    斷反覆為竊盜行為之意，亦難認其竊盜所得於客觀上足以為
    被告生活之用而得以竊盜為職業，自難認被告係竊盜之常業
    犯，亦難認被告具有犯罪之習慣，是尚難依竊盜犯贓物犯保
    安處分條例第3 條第1 項第1 款之規定，令被告入勞動處所
    強制工作。
七、公訴意旨另以：被告尚於附表編號2 、編號3 所示之時、地
    ，先後竊取證人丙○○之冷凍櫃金屬零件1 個及鯛魚片1 箱
    。然被告雖未否認伊係扣案監視錄影器翻拍光碟片中之人，
    卻堅決否認當日有竊取前開物品，並辯稱當日伊僅竊得鋁合
    鋼板2 片之語。經查：證人丙○○雖於警詢中指稱，伊曾有
    冷凍櫃金屬零件1 個及鯛魚片3 箱、烤乳豬4 隻、鋼板6 片
    、水槽1 個等物遭竊，然其於本院審理時證稱：伊未曾目擊
    竊嫌行竊，現場監視器共計拍到3 次，有2 次伊翻拍成相片
    ，另1 次翻拍成伊提供給警方之光碟，3 次之竊嫌為同一人
    ，根據前開光碟可以看出竊嫌拿白色保力龍箱裝的鯛魚片1
    箱，有1 次是晚上1 時許拍到的，錄影帶上看到身形很像被
    告之人，似乎要行竊，但是看不出來他竊取何物，也看不出
    來他的臉（見本院95年3 月22日審判筆錄）等語。是現場監
    視器並未攝得冷凍櫃金屬零件1 個、其餘2 箱鯛魚片、烤乳
    豬4 隻、鋼板6 片、水槽1 個之失竊過程，且證人丙○○亦
    不知其前開物品甚否均為被告所竊取。又經本院當庭勘驗扣
    案監視器翻拍之光碟片顯示：「該光碟拍攝時間為夜間，有
    疑似被告之人在一堆物品前翻找，並將白色箱子取出放在旁
    邊，繼續翻找，事後走出鏡頭，監視錄影器上並沒有拍攝日
    期、時間」，有本院95年3 月22日勘驗筆錄可憑，是前開光
    碟片充其量足以證明被告曾經在該處翻找物品，然不足以證
    明被告確有取走該白色箱子即鯛魚片，更無從已知證明被告
    有竊取金屬零件1 個之事實。是就公訴人所提前開證據，均
    不足以證明被告確有竊取證人丙○○之金屬零件1 個及鯛魚
    片1 箱，本應就此為被告無罪之諭知，然因公訴人認此部分
    事實若成立犯罪，與前開有罪部分具有連續犯之裁判上一罪
    關係，故不另為無罪之諭知。
據上論斷，應依刑事訴訟法第299 條第1 項前段、第300 條，刑
法第56條、第321 條第1 項第2 款、第3 款、第38條第1 項第2
款，判決如主文。
本案經檢察官戊○○到庭執行職務。
中    華    民    國    95    年    4     月    6     日
                    刑事第七 庭   審判長法  官    孫啟強
                                        法  官    張茹棻
                                        法  官    卓立婷
以上正本證明與原本無異。
如不服本判決，應於收受送達後10日內向本院提出上訴書狀。
中    華    民    國    95    年    4     月    6     日
                                        書記官    李春慧
附表：
┌──┬───┬─────┬─────┬─────┐
│編號│時  間│ 犯罪地點 │ 犯罪態樣 │ 所得財物 │
├──┼───┼─────┼─────┼─────┤
│ 1  │94年11│高雄市小港│徒手竊取  │丙○○所有│
│    │月10日│區○○路11│          │之鋁合鋼板│
│    │14時10│0 巷88號之│          │2 片      │
│    │分許  │倉庫      │          │          │
├──┼───┼─────┼─────┼─────┤
│ 2  │94年11│ 同    上 │ 同    上 │丙○○所有│
│    │月18日│          │          │之鋁合鋼板│
│    │01時45│          │          │2片       │
│    │分許  │          │          │          │
├──┼───┼─────┼─────┼─────┤
│ 3  │94年11│ 同    上 │ 同    上 │丙○○所有│
│    │月28日│          │          │之鋁合鋼板│
│    │20時30│          │          │2 片      │
│    │分許  │          │          │          │
├──┼───┼─────┼─────┼─────┤
│ 4  │94年12│高雄市小港│見機車鑰匙│薛家鴻所有│
│    │月20日│區○○路31│未取下，便│之車號GJ7-│
│    │16時許│2號前     │逕自竊取該│697號重型 │
│    │      │          │機車      │機車1部   │
├──┼───┼─────┼─────┼─────┤
│ 5  │94年12│高雄市小港│以現場之鐵│乙○○所有│
│    │月24日│區○○路29│撬破壞鐵皮│之汽車零件│
│    │15時40│3 巷 80-7 │牆後（毀損│9 個、鐵鍊│
│    │分許  │號內      │部分未據告│1 條及水箱│
│    │      │          │訴），進入│散熱片 1個│
│    │      │          │徒手竊取財│          │
│    │      │          │物        │          │
└──┴───┴─────┴─────┴─────┘
附錄本件論罪法條全文：
中華民國刑法第321條
犯竊盜罪而有左列情形之一者，處6 月以上、5 年以下有期徒刑
：
一  於夜間侵入住宅或有人居住之建築物、船艦或隱匿其內而犯
    之者。
二  毀越門扇、牆垣或其他安全設備而犯之者。
三  攜帶兇器而犯之者。
四  結夥三人以上而犯之者。
五  乘火災、水災或其他災害之際而犯之者。
六  在車站或埠頭而犯之者。
前項之未遂犯罰之。


司法院資訊處製作；財團法人民間司法改革基金會備份。
